---
title: "Ocupação de leitos COVID-19 nas UFs"
output:
  html_document:
    df_print: paged
---

Este notebook apresenta uma forma de criar uma série de mapas sobre a ocupação de leitos COVID-19 nas UFs.

# Mapa base

O primeiro passo é providenciar o nosso mapa base, com as UFs. Vamos usar o pacote `geobr`.

```{r}
library(geobr)

base_uf <- geobr::read_state(simplified = TRUE, showProgress = FALSE)
```

# Dados

Os dados de ocupação de leitos podem ser baixados no projeto MonitoraCovid-19 da Fiocruz (https://bigdata-covid19.icict.fiocruz.br). Vá na aba Evolução > Ocupação de leitos e clique em `Download dos dados`.

Após o download do arquivo, vamos fazer a leitura do CSV usando o pacote `readr`, contido no `tidyverse`.

```{r}
library(tidyverse)

dados <- read_csv2(file = "ocup_leitos_covid19_20210317_103137.csv")
```

Não esqueça de alterar a localização e o nome do arquivo conforme o seu download ;-)

# Mapa

Agora podemos começar a criar a nossa série de mapas.

## Juntar mapa e dados

O primeiro passo é juntar o mapa base das geometrias das UFs com os dados de ocupação de leitos.

Iremos usar o comando `left_join` para ter certeza que todos os estados apareçam no mapa, mesmo que não tenham dados. A informação em comum entre os dois objetos é o nome da UF.

```{r}
dados_mapa <- left_join(base_uf, dados, by = c("name_state" = "uf"))
```

## Série de mapas

Agora podemos criar a série de mapas.

```{r fig.width=10, fig.height=10}
dados_mapa %>%
  # Remove registros com NAs
  na.omit() %>%
  # Cria uma variável com a data de coleta formatada
  mutate(
    data_coleta_char = as.character(format(data_coleta, "%d/%m/%Y")),
    data_coleta_char = fct_reorder(data_coleta_char, data_coleta)
  ) %>%
  # Início da criação do mapa
  ggplot() +
    # Adiciona o mapa das UFs ao gráfico, colorindo pela variável alerta
    geom_sf(aes(fill = alerta), color = "white", lwd = .2) +
    # Cor das UFs conforme o alerta  
  scale_fill_manual(values=c("Baixo" = "#55a95a", "Médio" = "#f4b132", "Crítico" = "#ca373c"), breaks = c("Baixo", "Médio", "Crítico")) +
    # Títulos
    labs(title = "Taxa de ocupação (%) de leitos de UTI Covid-19 para adultos", fill = "Alerta", caption = "Observatório Covid-19 | Fiocruz") +
    ylab("") + xlab("") +
    # Adequações do tema
    theme(
      legend.position="bottom",
      axis.text.x = element_blank(),
      axis.text.y = element_blank(),
      axis.ticks = element_blank()
    ) +
    # Produz um mapa para cada data de coleta
    facet_wrap(~ data_coleta_char) 
```

